【裁判字號】    89,上易,716
【裁判日期】    900424
【裁判案由】    解除契約
【裁判全文】
台灣高等法院民事判決  八十九年度上易字第七一六號
      上  訴  人  伊敏企業股份有限公司
      法定代理人  李祖嘉
      被  上訴人  秀傳紀念醫院
      法定代理人  黃明和
右當事人間，因解除契約事件，上訴人對於中華民國八十九年六月二十八日臺灣臺北
地方法院八十九年度訴字第九九五號第一審判決，提起上訴，本院判決如左：
    主      文
原判決廢棄。
被上訴人在第一審之訴及假執行之聲請均駁回。
第一、二審訴訟費用由被上訴人負擔。
    事      實
甲、上訴人方面：
壹、聲明：
一、 原判決廢棄。
二、 被上訴人在第一審之訴及假執行之聲請駁回。
三、 第一 、二審訴訟費用由被上訴人負擔。
貳、陳述：
    原審判決上訴人敗訴無非以：「原告主張之事實，已據其提出前揭證據為證，核
    屬相符；復未據被告作何爭執；堪信為真實。」云云為理由，惟查：
一、上訴人未受合法送達：
(一)按本件上訴人與被上訴人間解除契約事件，原審法院以上訴人未於言詞辯論期日
    到場，且無民事訴訟法第三百八十六條所列各款情形，故依被上訴人之聲請，由
    其一造辯論而為上訴人敗訴之判決。然原審法院對上訴人之言詞辯論期日通知書
    並未合法送達，原審法院逕以一造辯論而為判決，顯不合法。
(二)查原審法院係分別於民國（以下同）八十九年三月二十三日、五月二十二日將應
    送達上訴人之言詞辯論期日通知書交付郵政機關，由郵政機關進行送達。依據原
    審法院交付郵政機關送達證書之記載，郵政機關對上訴人公司之營業處所即台北
    市○○○路○段二二三巷四三號二樓為送達時，未獲會晤本人（即上訴人）亦無
    受領文書之同居人或受僱人，遂將應送達之文書寄存於敦化南路派出所，並製作
    送達通知書，黏貼於應受送達人（即上訴人）門首，以為送達。查上開寄存之日
    期分別為八十九年三月二十七日、五月二十五日。故原審法院交付郵政機關送達
    上訴人之言詞辯論期日通知書之時間，應在八十九年三月二十三日至三月二十七
    日間及五月二十二日至五月二十五日間。按民事訴訟法第一百三十八條規定：「
    送達不能依前二條規定為之者，得將文書寄存送達地之自治或警察機關，並作送
    達通知書，黏貼於應受送達人住居所、事務所或營業所門首，以為送達。」故使
    用寄存送達方式之前提，必須在應送達之處所未獲會晤本人、同居人及受僱人，
    方得為之。若在應受達之處所得會晤本人、同居人或受僱人，自不得使用寄存送
    達之方式。
(三)惟查：八十九年三月二十三日（星期四）、二十四日（星期五）、二十七日（星
    期一）三日（三月二十五日及二十六日為周休二日）上訴人公司均正常上班，此
    有上訴人公司於八十九年三月二十三日、二十四日分別至合作金庫忠孝支庫（地
    址：台北市○○○路○段二八五號）辦理存款之資料可證；八十九年三月二十七
    日有上訴人公司關係企業頌堤國際股份有限公司（該公司與上訴人公司同一地點
    ）至中興銀行忠孝分行（地址：台北市○○○路○段二○九之一號）辦理存款之
    資料可證。八十九年五月二十二日（星期一）、二十三日（星期二）、二十四日
    （星期三）及二十五日（星期四）四日，上訴人公司亦正常上班。此有上訴人公
    司於八十九年五月二十三日至中興銀行忠孝分行辦理支票存款之記錄；五月二十
    四日有上訴人公司至台北敦南郵局（地址：台北市○○○路○段一七○巷九號）
    寄發掛號函件之執據，其上記載之電話00－00000000為上訴人公司電
    話等，可資為證。
(四)上訴人公司於郵政機關可能進行送達之日期既均正常上班，郵政機關於送達上開
    言詞辯論期日通知書時，應得會晤上訴人本人、同居人或受僱人，而無使用寄存
    送達方式之餘地。是故，原審法院於兩次言詞辯論期日之通知，在可正常使用民
    事訴訟法第一百三十五條及第一百三十六條規定送達方式之情形下，仍以寄存送
    達方式為之，顯不合法。原審法院所為之送達，應不生送達之效力。言詞辯論期
    日通知書之送達既不合法，原審法院逕依被上訴人之聲請，由其一造辯論而為判
    決，自有違誤。
(五)另查，原審法院就判決書之送達亦同樣以寄存送達之方式為之。其將判決書交付
    郵政機關之日期為八十九年七月三日，寄存送達日期為同年七月六日。故郵政機
    關進行送達之時間應在八十九年七月三日至七月六日間。惟查，八十九年七月三
    日至六日，上訴人公司亦正常上班。此有八十九年七月三日上訴人公司至中興銀
    行忠孝分行辦理支票存款之資料為憑；七月四日及五日有上訴人公司至台北敦南
    郵局寄發掛號信件之執據（七月四日掛號函件執據上記載之電話00－0000
    0000為上訴人關係企業頌堤公司之電話。七月五日掛號函件執據上記載之電
    話00000000為上訴人公司電話）；七月六日有銀行存款匯出資料；七月
    七日有中華電信公司電信費繳納收據，可資佐證。上訴人公司於上開日期均正常
    上班，應無不獲會晤上訴人本人、同居人及受僱人之情形。故原審法院不得以寄
    存送達之方式對上訴人送達判決書，否則其送達不合法，不生送達之效力。原審
    法院在得以正常方式送達判決書之情形下，以寄存送達方式對上訴人送達判決書
    應不生效力，上開判決書之送達既不生效力，上訴人就本件原審判決之上訴期間
    自無從起算，故原審判決應尚未確定，上訴人仍得依法上訴。
(六)又查，前開三份原法院交付郵政機關送達證書均載明：「並作送達通知書，黏貼
    於『應受送達人門首』，以為送達」，故該送達通知書依法應黏貼於『應受送達
    人之門首』，故即使本件之訴訟文書得以寄存送達方式為之，若郵政機關僅將該
    送達通知書任意黏貼於上訴人公司所在大樓之一樓大門上，而未確實黏貼於上訴
    人公司門首（台北市○○○路○段二二三巷四三號二樓，上訴人公司所在大樓尚
    有其他公司或住戶，郵政機關人員仍得進入該棟大樓黏貼送達通知書），其上開
    寄存方式亦有未合，故原審法院未對上訴人合法送達言詞辯論期日通知書及判決
    書，其送達自不生效力。
二、系爭儀器並無瑕疵：
    上訴人依買賣契約所交付之「伽碼計數器及控制用電腦」並無瑕疵，被上訴人解
    除契約無理由，故原審判決自有違誤。
三、被上訴人對儀器之瑕疵應負舉證責任：
    當事人主張有利於己之事實者，就其事實有舉證之責任。」民事訴訟法第二百七
    十七條前段著有明文。今被上訴人所提出之買賣契約書及存證信函，至多僅能證
    明雙方買賣關係存在之事實，不足以證明系爭儀器究有何瑕疵，是被上訴人僅空
    言指摘系爭儀器「不能正常使用」，無法舉證以實其說，足證其解除契約毫無理
    由。
四、被上訴人已承認系爭儀器：
    退萬步言，縱（假設語氣，非表自認）系爭儀器有瑕疵，惟「儀器試用期自交貨
    日起算壹個月」、「買受人應按物之性質，依通常程序從速檢查其所受領之物。
    如發現有應由出賣人負擔保責任之瑕疵時，應即通知出賣人。」、「買受人怠於
    為前項之通知者，除依通常之檢查不能發見之瑕疵外，視為承認其所受領之物。
    」系爭買賣契約第五條第三項、民法第三百五十六條第一項及第二項分別載有明
    文。今雙方既約定儀器之試用期為一個月，顯然一個月期間已足以充分檢查系爭
    儀器之狀況，即使系爭儀器有瑕疵，但被上訴人怠於將瑕疵情形通知上訴人，亦
    應視為其已承認所受領之標的物。
綜上所述，原審判決認事用法均有違誤，祈賜判如上訴聲明。
乙、被上訴人方面：
    被上訴人未於準備程序、言詞辯論期日到場，茲就其具狀之陳述略述於后：
一、被上訴人與與上訴人間無任何法律關係存在。
二、被上訴人與上訴人間之八十九年度訴字第九九五號解除契約事件，業經原法院發
    給民事判決確定證明書，被上訴人依據該判決書及確定證明聲請強制執行，亦經
    執行終結，被上訴人與上訴人間無任何法律關係。至於應如何救濟，係屬另一問
    題。
三、上訴人抗辯原法院送達不合法，如受有損害，應向郵政機關求償。
    理    由
一、查本件原法院以上訴人未於言詞辯論期日到場，核無民事訴訟法第三百八十六條
    所列各款情形，依被上訴人之聲請，由其一造辯論而為判決；按：送達不能依前
    二條規定為之者，得將文書寄存送達地之自治或警察機關，並作送達通知書，黏
    貼於應受送達人住居所、事務所或營業所門首，以為送達。民事訴訟法第一百三
    十八條定有明文。而同法第一百三十六條、第一百三十七條第一項分別規定：「
    送達於應受送達人之住居所、事務所或營業所行之。但在他處會晤應受送達人時
    ，得於會晤處所行之。」、「對於法定代理人之送達，亦得於當事人本人之事務
    所或營業所行之。」、「送達於住居所、事務所或營業所不獲會晤應受送達人者
    ，得將文書付與有辨別事理能力之同居人或受僱人。」，原法院為本件第一次言
    詞辯論期日八十九年五月十九日下午三時之通知書，已於同年三月二十七日送達
    上訴人公司，由其法定代理人蓋章收受，嗣又將法定代理人之印章以簽字筆劃上
    二劃，並以寄存送達方法寄存於敦南路派出所，有該言詞辯論期日通知書之送達
    證書在卷足憑，原法院寄存送達，顯不符前揭法條規定，所為寄存送達自不合法
    ，爾後之八十九年六月二十三日言詞辯論期日通知書所為送達，以寄存送達之方
    法送達，其送達之合法性，即非無疑義，進而准被上訴人請求，由其一造辯論而
    為判決，其所為判決之訴訟程序顯有重大瑕疵；同理，以寄存送達之方法，將應
    送達於被上訴人之原判決，寄存於敦南路派出所，亦非適法，原判決於上訴人八
    十九年十一月六日提起本件上訴時，迄無上訴人已收受原判決之送達資料，原判
    決尚未確定，本件之上訴合法，應無疑義。又原判決之訴訟程序雖有重大瑕疵，
    惟被上訴人已同意由本院審判，原法院有瑕疵之訴訟程序，應認已為補正；再被
    上訴人未於言詞辯論期日到場，核無民事訴訟法第三百八十六條所列各款情形之
    一，爰依上訴人聲請，由其一造辯論而為判決，均此敘明。
二、被上訴人起訴主張：上訴人於民國八十五年一月十四日以新臺幣  (下同)一百九
    十五萬元出售伽碼計數器及控制用電腦各一台、固液態閃爍計數器一台，及須為
    輻射防護工程設計  (下稱系爭標的物)，而與被上訴人簽訂買賣契約，並收受被
    上訴人交付一十九萬五千元之訂金，惟上訴人所交付買賣標的物，不能為通常之
    使用，經上訴人維修八個月後，仍未能通過驗收程序，上訴人於八十八年十二月
    六日以存證信函通知上訴人解決，上訴人置之不理，被上訴人不得已於八十九年
    一月十九日以存證信函通知上訴人為解除契約之意思表示，為此，求為命被上訴
    人返還訂金一十九萬元之本息及違約金、損害賠償五十六萬元之判決。
三、上訴人則以：被上訴人於民國八十五年一月十四日以一百九十五萬元向上訴人買
    受伽碼計數器及控制用電腦各一台、固液態閃爍計數器一台，及須為其為輻射防
    護工程設計，而與上訴人簽訂買賣契約，並已收受被上訴人所交付之買賣標的物
    ，且已經過約定一個月之試用期間，依法應承認所受領買賣標的物為無瑕疵，被
    上訴人又未舉證證明所買受之標的物有瑕疵，其所為解除買賣契約之意思表示，
    自不生解除之效力，所為訴之請求，於法無據，不應准許等語，資為抗辯。
四、被上訴人主張上訴人於民國八十五年一月十四日以一百九十五萬元出售伽碼計數
    器及控制用電腦各一台、固液態閃爍計數器一台，及須為輻射防護工程設計，而
    與被上訴人簽訂買賣契約，並收受被上訴人交付一十九萬五千元之訂金等事實，
    為上訴人所不爭執，且有買賣契約影本在卷為憑，被上訴人上開主張之事實，應
    堪信為真實。
五、按：買受人應按物之性質，依通常程序從速檢查其所受領之物。如發見有應由出
    賣人負擔保責任之瑕疵時，應即通知出賣人。買受人怠於為前項之通知者，除依
    通常之檢查不能發見之瑕疵外，視為承認其所受領之物。不能即知之瑕疵，至日
    後發見者，應即通知出賣人，怠於為通知者，視為承認其所受領之物。民法第三
    百五十六條定有明文；且依兩造所簽訂之買賣契約第五條第三項亦有：「儀器試
    用期自交貨日起算壹個月－－－」之約定；被上訴人於原審主張上訴人所交付系
    爭標的物，不能為正常使用，由上訴人維修八個月後再交付被上訴人使用，仍無
    法使用及通過驗收程序等事實，不僅為上訴人所否認，且查上訴人於八十五年一
    月十四日出售系爭標的物，而與被上訴人簽訂買賣契約，約定於同年三月三十日
    交貨，上訴人已依約交貨之事實，為被上訴人所不爭執，且有被上訴人於八十八
    年十二月六日致上訴人之二二六號存證信函影本足稽；而依被上訴人所陳述之事
    實，上訴人於維修八個月後，於八十五年十一月或十二月間再將系爭標的物交付
    被上訴人使用，被上訴人竟遲至三年後之八十八年十二月六日，始以彰化南瑤郵
    局第二二六號之存證信函，通知上訴人略以系爭標的物有瑕疵、仍未通過驗收程
    序，進而於八十九年一月十九日以同郵局第一○號存證信函，為解除契約之意思
    表示通知，核與前揭法條規定、兩造之約定尚有不符，又未能舉證證明上訴人所
    交付之系爭標的物，為有瑕疵、未具通常效用之品質，被上訴人為解除之意思表
    示，自不生解除契約之效力。
六、從而，被上訴人依據解除契約為本件之請求，於法尚非有據，應不予准許，原法
    院僅憑被上訴人之主張，為其勝訴判決並為假執行之宣告，容有未恰，上訴意旨
    指摘原判決不當，求予廢棄，非無理由，應由本院予以廢棄改判如主文第二項所
    示。
據上論結，本件上訴為有理由，爰判決如主文。
中      華      民      國    九十      年      四      月    二十四    日
                        民事第六庭審判長法  官  吳  欲  君
                                        法  官  藍  文  祥
                                        法  官  陳  博  享
右正本係照原本作成。
不得上訴。
中      華      民      國    九十      年      四      月    二十六    日
                                        書記官  鄭  靜  如


司法院資訊處製作；財團法人民間司法改革基金會備份。
